臺灣高雄地方法院刑事判決　　　　　110年度交簡上字第149號
上　訴　人　臺灣高雄地方檢察署檢察官
被　　　告　林水𡍼



上列上訴人因被告公共危險案件，不服本院中華民國110 年8 月
19日110 年度交簡字第1729號第一審刑事簡易判決（起訴案號：
110 年度撤緩偵字第9 號）提起上訴，本院管轄之第二審合議庭
判決如下：
    主  文
上訴駁回。
    事實及理由
一、被告於第二審經合法傳喚，無正當之理由不到庭者，得不待
    其陳述，逕行判決，刑事訴訟法第371 條定有明文。又對於
    簡易判決處刑不服而上訴者，得準用前揭規定，刑事訴訟法
    第455 條之1 第3 項亦有明文規定。查被告林水𡍼無在監在
    押情形，其經本院合法傳喚後，於民國111 年1 月26日第二
    審審判期日無正當理由未到庭，有本院送達證書、刑事報到
    單、被告之臺灣高等法院在監在押全國紀錄表等件可稽，依
    上開說明，本院爰不待其陳述，逕為一造辯論判決，合先敘
    明。
二、本案經本院管轄之第二審合議庭審理結果，認原判決認事用
    法，均無違誤，量刑亦屬妥適，應予維持，爰依刑事訴訟法
    第373 條規定，本判決之事實、證據及理由，均引用第一審
    判決書之記載（如附件）。
三、上訴論斷部分
    檢察官上訴意旨略以：被告因為急著買蚊香而於肇事致人受
    傷後逃逸，難認具有足以引起一般同情之特殊原因及環境，
    且刑法第185 條之4 第1 項前段之法定刑已修正為「6 月以
    上5 年以下有期徒刑」，並無情輕法重情形，原審適用刑法
    第59條規定酌減其刑量處有期徒刑4 月，量刑顯有未當等語
    。經查：
  ㈠按量刑輕重，係屬事實審法院得依職權自由裁量之事項，苟
    已斟酌刑法第57條各款所列情狀而未逾越法定刑度，不得遽
    指為違法。關於刑之量定，係實體法上賦予法院得為自由裁
    量之事項，倘其未有逾越法律所規定之範圍，除顯有失出失
    入等科罰與罪責不相當之情形外，應予尊重，不得任意加以
    指摘。又按法院定執行刑時，茍無違法律之內、外部界限，
    其應酌量減輕之幅度為何，實乃裁量權合法行使之範疇，自
    不得遽指違法（最高法院102 年度台抗字第932 號裁定意旨
    參照）。又刑法第59條所謂「犯罪之情狀」，與同法第57條
    規定科刑時應審酌之一切情狀，並非有截然不同之領域，於
    裁判上酌減其刑時，應就犯罪一切情狀（包括第57條所列舉
    之10款事項），予以全盤考量，審酌其犯罪有無可憫恕之事
    由，以為判斷。
  ㈡原審以被告犯行明確，適用刑法第185 條之4 第1 項前段規
    定，並審酌：修正後刑法第185 條之4 第1 項前段肇事致人
    傷害逃逸罪之法定刑度為「6 月以上5 年以下有期徒刑」，
    而同為肇事逃逸者，其原因動機不一，犯罪情節未必盡同，
    其肇事逃逸行為所造成危害社會之程度自屬有異，法律科處
    此類犯罪，所設之法定最低本刑卻同為「6 月以上5 年以下
    有期徒刑」，不可謂不重，於此情形，倘依其情狀處以6 月
    以下有期徒刑，即足以懲儆，並可達防衛社會之目的者，自
    非不可依客觀之犯行與主觀之惡性二者加以考量其情狀，是
    否有可憫恕之處，適用刑法第59條規定酌量減輕其刑，期使
    個案裁判之量刑，能斟酌至當，符合比例原則。查，本案被
    告於肇事後未停留現場為必要之救護，所為固應予非難，然
    考量被害人因本件車禍肇事所受之傷害並非嚴重，尚未對生
    命、身體造成急迫危險，且車禍發生時間為下午4 時5 分許
    ，天色明亮，案發地點為人潮眾多之道路旁，被害人並非身
    處全然無人救助之絕地，是本件被告之犯罪情節及所生危害
    應屬相對較輕。據此，綜觀本案犯罪情狀，認被告在上開情
    境之下，僅因一時失慮致罹重典，相較於其他肇事逃逸之行
    為人，肇事致人受傷嚴重、拒絕賠償者，被告犯罪情節實屬
    較輕，倘就被告所犯肇事致人傷害逃逸罪，論以法定最低度
    刑有期徒刑6 月，確屬情輕法重，客觀上足以引起社會一般
    人之同情，縱宣告法定最低度之刑猶嫌過重，爰依刑法第59
    條規定，酌減其刑。復審酌：被告於肇事後，知悉被害人黃
    登財業已受傷，卻未將被害人送醫或為其他必要救護行為而
    擅自離開現場，提升被害人因未能獲得即時救護，以致增加
    傷勢擴大之風險，所為實有不該。惟念被告犯後能坦承全部
    犯行，且與被害人達成和解，有和解書1 份在卷可稽，犯後
    態度尚可。兼衡其自陳從事漁業工作、勉持之家庭經濟狀況
    等一切情狀，量處有期徒刑4 月並諭知易科罰金之折算標準
    。經核原審就本件被告之犯行，業已依上述原則，就犯罪一
    切情狀予以全盤考量，認有情輕法重之情形，引用刑法第59
    條之規定酌減被告之刑，且已充分說明引用之原因，所引用
    之原因於法尚無違誤，並綜衡刑法第57條各款所列情狀後據
    以量刑，未逾越客觀上之適當性、相當性及必要性，尚屬合
    法裁量權之行使，難謂有何違法失當之處。檢察官以上開理
    由指摘原審量刑不當等語，為無理由，應予駁回。
據上論斷，依刑事訴訟法第455 條之1 第1 項、第3 項、第368
條、第373條，判決如主文。
本案經檢察官李明蓉提起公訴，檢察官呂乾坤提起上訴，檢察官
陳宗吟到庭執行職務。
中    華    民    國   111    年    2     月    16    日
                  刑事第七庭    審判長法  官  林柏壽
                                      法  官  洪韻筑
                                      法  官  陳力揚
以上正本證明與原本無異。
不得上訴。
中    華    民    國   111    年    2     月    16    日
                                書記官  許弘杰
附錄本判決論罪科刑法條：
刑法第185 條之4 第1 項
駕駛動力交通工具發生交通事故，致人傷害而逃逸者，處六月以
上五年以下有期徒刑；致人於死或重傷而逃逸者，處一年以上七
年以下有期徒刑。
【附件：原審判決】
臺灣高雄地方法院刑事簡易判決       110年度交簡字第1729號
公  訴  人  臺灣高雄地方檢察署檢察官
被      告  林水𡍼
上列被告因違反公共危險案件，經檢察官提起公訴（110 年度撤
緩偵字第9 號），被告自白犯罪，本院認為宜以簡易判決處刑（
原案號：110 年度審交訴字第31號），逕以簡易判決處刑如下：
    主  文
林水𡍼犯肇事致人傷害逃逸罪，處有期徒刑肆月，如易科罰金，
以新臺幣壹仟元折算壹日。
    事實及理由
一、本件犯罪事實及證據，除證據部分補充「被告林水𡍼於本院
    審理中之自白」外，其餘均引用檢察官起訴書所載（如附件
    ）。
二、論罪科刑部分：
  ㈠按行為後法律有變更者，適用行為時之法律。但行為後之法
    律有利於行為人者，適用最有利於行為人之法律，刑法第2
    條第1 項定有明文。查被告行為後，刑法第185 條之4 業於
    110 年5 月28日經總統以華總一義字第11000050241 號令修
    正公布，自110 年5 月30日起施行，修正前刑法第185 條之
    4 規定：「駕駛動力交通工具肇事，致人死傷而逃逸者，處
    1 年以上7 年以下有期徒刑」，修正後該條文規定：「駕駛
    動力交通工具發生交通事故，致人傷害而逃逸者，處6 月以
    上5 年以下有期徒刑；致人於死或重傷而逃逸者，處1 年以
    上7 年以下有期徒刑。犯前項之罪，駕駛人於發生交通事故
    致人死傷係無過失者，減輕或免除其刑」。修正後刑法第18
    5 條之4 第1 項規定，將「肇事」修正為「發生交通事故」
    以資明確外，亦就違反注意義務之情節、法益侵害之程度，
    訂定不同之法定刑度，以合於司法院釋字第777 號所揭示就
    犯罪情節輕微個案，原法定刑有顯然過苛之處罰，不符憲法
    罪刑相當原則之意旨。經比較新舊法結果，修正後第1 項前
    段規定之法定刑、第2 項規定之構成要件減免，均較修正前
    之規定為輕，自以修正後刑法第185 條之4 第1 項前段規定
    較有利於被告，依刑法第2 條第1 項但書之規定，本案應適
    用修正後刑法第185 條之4 第1 項前段規定論處。
  ㈡是核被告所為，係犯刑法第185 條之4 第1 項前段之駕駛動
    力交通工具肇事致人受傷而逃逸罪。
  ㈢次按，刑法第59條規定犯罪之情狀可憫恕者，得酌量減輕其
    刑，其所謂「犯罪之情狀」，與同法第57條規定科刑時應審
    酌之一切情狀，並非有截然不同之領域，於裁判上酌減其刑
    時，應就犯罪一切情狀（包括第57條所列舉之10款事項），
    予以全盤考量，審酌其犯罪有無可憫恕之事由（即有無特殊
    之原因與環境，在客觀上足以引起一般同情，以及宣告法定
    低度刑，是否猶嫌過重等等），以為判斷（最高法院95年度
    台上字第6157號判決意旨參照）。另按，修正後刑法第185
    條之4 第1 項前段肇事致人傷害逃逸罪之法定刑度為「6 月
    以上5 年以下有期徒刑」，而同為肇事逃逸者，其原因動機
    不一，犯罪情節未必盡同，其肇事逃逸行為所造成危害社會
    之程度自屬有異，法律科處此類犯罪，所設之法定最低本刑
    卻同為「6 月以上5 年以下有期徒刑」，不可謂不重，於此
    情形，倘依其情狀處以6 月以下有期徒刑，即足以懲儆，並
    可達防衛社會之目的者，自非不可依客觀之犯行與主觀之惡
    性二者加以考量其情狀，是否有可憫恕之處，適用刑法第59
    條規定酌量減輕其刑，期使個案裁判之量刑，能斟酌至當，
    符合比例原則。查，本案被告於肇事後未停留現場為必要之
    救護，所為固應予非難，然考量被害人因本件車禍肇事所受
    之傷害並非嚴重，尚未對生命、身體造成急迫危險，且車禍
    發生時間為下午4 時5 分許，天色明亮，案發地點為人潮眾
    多之道路旁，被害人並非身處全然無人救助之絕地，是本件
    被告之犯罪情節及所生危害應屬相對較輕。據此，綜觀本案
    犯罪情狀，認被告在上開情境之下，僅因一時失慮致罹重典
    ，相較於其他肇事逃逸之行為人，肇事致人受傷嚴重、拒絕
    賠償者，被告犯罪情節實屬較輕，倘就被告所犯肇事致人傷
    害逃逸罪，論以法定最低度刑有期徒刑6 月，確屬情輕法重
    ，客觀上足以引起社會一般人之同情，縱宣告法定最低度之
    刑猶嫌過重，爰依刑法第59條規定，酌減其刑。
  ㈣爰以行為人之責任為基礎，審酌被告於肇事後，知悉被害人
    黃登財業已受傷，卻未將被害人送醫或為其他必要救護行為
    而擅自離開現場，提升被害人因未能獲得即時救護，以致增
    加傷勢擴大之風險，所為實有不該。惟念被告犯後能坦承全
    部犯行，且與被害人達成和解，有和解書1 份在卷可稽（見
    警卷第8 頁），犯後態度尚可。兼衡其自陳從事漁業工作、
    勉持之家庭經濟狀況（參見警詢筆錄「受詢問人欄」之記載
    ）等一切情狀，量處如主文所示之刑，並諭知易科罰金之折
    算標準。
三、依刑事訴訟法第449 條第2 項、第3 項、第454 條第2 項，
    刑法第2 條第1 項但書、第185 條之4 第1 項前段、第59條
    、第41條第1 項前段，逕以簡易判決處刑如主文。
四、如不服本件判決，得自收受送達之日起20日內，向本院提出
    上訴狀（須附繕本），上訴於本院管轄之第二審地方法院合
    議庭。
中    華    民    國   110    年    8     月    19    日
                高雄簡易庭  法  官            陳盈吉
以上正本證明與原本無異。
如不服本判決，應於判決送達之日起20日內向本院提出上訴書狀
。
中    華    民    國   110    年    8     月    19    日
                            書記官            鄭仕暘
附錄本判決論罪科刑法條：
刑法第185 條之4 第1 項
駕駛動力交通工具發生交通事故，致人傷害而逃逸者，處六月以
上五年以下有期徒刑；致人於死或重傷而逃逸者，處一年以上七
年以下有期徒刑。
附件：
臺灣高雄地方檢察署檢察官起訴書
                                    110年度撤緩偵字第9號
    被      告  林水𡍼  男  69歲（民國00年0月00日生）
                        住高雄市○○區○○路00號
                        居高雄市○○區○○路000號2樓
                        國民身分證統一編號：Z000000000號
上被告因公共危險案件，業經偵查終結，認應提起公訴，茲將犯
罪事實及證據並所犯法條分敘如下：
        犯罪事實
一、林水𡍼於民國108 年10月15日下午4 時5 分許，騎乘車牌號
    碼000-000 號普通重型機車，沿高雄市林園區文賢南路由南
    往北方向行駛，行經文賢南路與沿海路2 段之交岔路口時，
    本應注意汽車行駛時，駕駛人應注意車前狀況，並隨時採取
    必要之安全措施，而依當時情形，天候晴、日間自然光線、
    柏油路面、路面乾燥、無缺陷、無障礙物、視距良好、行車
    管制號誌正常，並無不能注意之情事，竟疏未注意車前狀況
    ，致未能隨時採取必要之安全措施，適有黃登財騎乘自行車
    同向行駛於林水𡍼之前方，因遭林水𡍼自後方追撞，當場人
    車倒地，並受有左髖左手左下肢挫擦傷等傷害（過失傷害部
    分，未據告訴）。林水𡍼於肇事後，雖預見黃登財於此等情
    形下實有受傷之高度可能性，竟萌生肇事逃逸之犯意，不僅
    未施以救助，反騎車逃逸現場，嗣經路人記下林水𡍼所騎乘
    之上開車牌號碼報警，並經警調閱監視器錄影畫面，始循線
    查獲上情。
二、案經高雄市政府警察局林園分局報告偵辦。
        證據並所犯法條
一、前揭犯罪事實， 業據被告林水𡍼於警詢及偵訊時均坦承不
    諱，核與被害人黃登財證述之情節相符，復有建佑醫院出具
    之診斷證明書、監視器錄影光碟1 片、監視器錄影畫面翻拍
    照片5 張、道路交通事故現場圖、道路交通事故調查報告表
    (一)、(二)-1、 交通事故談話紀錄表、 現場照片10張等在
    卷可稽，足認其之自白與事實相符。是本件事證明確，被告
    犯嫌洵堪認定。
二、核被告所為，係犯刑法第185條之4之肇事逃逸罪嫌。
三、依刑事訴訟法第251條第1項提起公訴。
    此    致
臺灣高雄地方法院
中    華    民    國   110    年    1     月    20    日
                              檢  察  官  李明蓉